---
title: "Leitura e Tratamento de dados"
subtitle: "Projeto 10 FDF - Portos"
author: "DEE - CECAN"
date: "Última versão: 19/11/2024"
output:
  html_document:
    df_print: paged
---

Objetivo: importação, tratamento e simples análises

Esse é o pré-operacional da análise de classificação de NCMs. Assim, não traremos os resultados finais aqui nem explicações profundas.

Para isso, verificar a continuação em 'S:/CECAN/Felipe Raposo/NCM - Porto"

Estrutura do código, e seu conteúdo:
  Seção 1 - Antaq
  Seção 2 - Comex Stat
  Seção 3- Ambas

Agradecimento especial para Eduardo Fiuza, que estruturou como isso seria feito

# Antaq
## 1. Importação 

Carregando pacotes 

```{r}
library(tidyverse)
library(tm) # limpar string
library(irlba) # lsa
```

Fonte: Estatístico Aquaviário - ANTAQ <https://web3.antaq.gov.br/ea/sense/index.html#pt>
       Relação entre as bases - ANTAQ <https://web3.antaq.gov.br/ea/txt/modelo_dados.png>
       
```{r}
setwd("S:/CECAN/Felipe Raposo/NCM - Porto/2. data/Estatico Aquaviário (18-23) - ANTAQ")
# anos
anos <- 2018:2023

# tipos de base
tables <- c("Carga_Conteinerizada", "Carga", "Atracacao")

for (table in tables) {
  combined_data <- list()
  
  for (year in anos) {
    file_path <- paste0(year, table, ".txt")
    # Importação 
    data <- data.table::fread(file_path, sep = ";", dec = ",", na.strings = c("Valor Discrepante", "Zero"))
    
    if (table == "Atracacao") {
      # Apesar das bases de atracação serem informativas, a única informação relevante delas é Complexo Portuário
      # sabendo que só há 1 por complexo por atrac, não há sentido manter as múltiplas observações 
      data <- data %>% 
        group_by(IDAtracacao, `Complexo Portuário`) %>% 
        summarise(.groups = "drop") %>% 
        mutate(Ano = year)
    }
    
    if (table == "Carga") {
      data <- data %>% select(c("IDAtracacao", "IDCarga", "Tipo Operação da Carga",
                                "Carga Geral Acondicionamento", "ConteinerEstado",
                                "Tipo Navegação", "Natureza da Carga", "Sentido", "CDMercadoria",
                                "TEU", "QTCarga", "VLPesoCargaBruta"))
    }
    
    # Armazenando
    combined_data[[as.character(year)]] <- data
  }
  
  # Juntando anos
  anos_data <- data.table::rbindlist(combined_data)
  
  save_path <- paste0("S:/CECAN/Felipe Raposo/NCM - Porto/2. data/Estatico Aquaviário (18-23) - ANTAQ/",
                      table,"_allyrs.rds")
  readr::write_rds(anos_data, save_path)
  
  rm(anos_data, combined_data)
}

rm(list = ls())
```

```{r}
# relendo as 3 bases 
atracacao <- readRDS("S:/CECAN/Felipe Raposo/NCM - Porto/2. data/Estatico Aquaviário (18-23) - ANTAQ/Atracacao_allyrs.rds")

carga <- readRDS("S:/CECAN/Felipe Raposo/NCM - Porto/2. data/Estatico Aquaviário (18-23) - ANTAQ/Carga_allyrs.rds") 

container <- readRDS("S:/CECAN/Felipe Raposo/NCM - Porto/2. data/Estatico Aquaviário (18-23) - ANTAQ/Carga_Conteinerizada_allyrs.rds") # meio estranho as observações de container serem maior que em carga! checar com fiuza
```

## 2. Tratamento 

Para pegar a baldeação, trazer Longo Curso por Tipo Operação

```{r}
carga <- carga %>% 
  filter(str_detect(`Tipo Operação da Carga`, pattern = "Longo Curso")) # 4 categorias ao total

container <- container %>% 
  rename(VLPesoCargaBruta = VLPesoCargaConteinerizada, # dar nome aos bois
         CDMercadoria = CDMercadoriaConteinerizada)
```

```{r}
# juntando carga e atracacao
df_carga <- carga %>% 
  left_join(atracacao, by = "IDAtracacao")

# pegando as informações das cargas conteinerizadas
df_container <- df_carga %>% 
  select(-VLPesoCargaBruta, -CDMercadoria) %>% 
  right_join(container, by = "IDCarga") %>% 
  filter(!is.na(`Complexo Portuário`),
         !str_detect(CDMercadoria, "\\d*[a-zA-Z]\\d*"),
         `Natureza da Carga` == "Carga Conteinerizada") # tem 1 (UMA !!!) ÚNICA SINGULAR UNIDADADE que não é container; assim, presumimos que essa seja container e acabou

# pegando as informações dos não container
df_carga <- df_carga %>% 
  filter(`Natureza da Carga` != "Carga Conteinerizada") %>% 
  # juntando com as de container
  rbind(df_container)
```

Padronizando a forma de complexo 

```{r}
df_carga <- df_carga %>% 
  mutate(`Complexo Portuário` = str_to_lower(`Complexo Portuário`) %>% # trazedno tudo para minúsculo
           stringi::stri_trans_general("Latin-ASCII") %>% # tirando acentos
           str_replace_all("[^\\w]", "_") %>%  # substitui não alfanumericos por _
           str_replace_all("_+", "_"))
```

Padronizando a forma de NCM4

```{r}
df_carga <- df_carga %>% 
  rename(NCM4 = CDMercadoria) %>%
  # retirando o que não é uma categoria de NCM, ou seja, o que tem letras 
  filter(!str_detect(NCM4, pattern = "[:alpha:]")) %>% 
  mutate(NCM4 = as.numeric(NCM4))
```

Buscamos definir o que é importação ou não - informação dada pela operação de carga. Para as operações que sejam com BALDEAÇÃO: Se exportação, só considerar as que sejam com sentido Embarcados; Se importação, só considerar as que sejam com sentido Desembarcados.

```{r}
df_carga <- df_carga %>% 
  mutate(Movimentação = 
           case_when(
             (str_detect(`Tipo Operação da Carga`, "Exportação") & 
               str_detect(`Tipo Operação da Carga`, "com Baldeação") &
               Sentido == "Embarcados") | 
             (str_detect(`Tipo Operação da Carga`, "Exportação") & 
               !str_detect(`Tipo Operação da Carga`, "com Baldeação")) ~ 0,
             (str_detect(`Tipo Operação da Carga`, "Importação") & 
               str_detect(`Tipo Operação da Carga`, "com Baldeação") &
               Sentido == "Desembarcados") | 
             (str_detect(`Tipo Operação da Carga`, "Importação") & 
               !str_detect(`Tipo Operação da Carga`, "com Baldeação")) ~ 1,
             .default = NA
           )) %>% 
  filter(!is.na(Movimentação)) # perdemos, então, em torno de 400 mil observações
```

### 2.1 NCMs PURAS

É válido ressaltar que o código (CD) da mercadoria é dado pelo de NCM (Nomenclatura Comum do Mercosul)
Definição: em todos os anos, a carga daquela NCM NUNCA foi de outra natureza

```{r}
ncm_pura <- df_carga %>%
  group_by(NCM4, `Natureza da Carga`, Ano) %>%
  summarise(n = n(), .groups = 'drop') %>% # quantas observações eu tenho ao total
  group_by(NCM4, `Natureza da Carga`) %>%
  summarise(year_count = n(), .groups = 'drop') %>% # em quantos anos eu tenho aquela natureza 
  pivot_wider(names_from = `Natureza da Carga`, values_from = year_count,
              values_fill = 0)  # aqui, NA em conteiner significa 0 (zero) 

ncm_pura <- ncm_pura %>% 
  mutate(zero_n = rowSums(select(., -NCM4) == 0)) %>% 
  filter(zero_n == 3) %>% # só reforçando, há 4 tipos de natureza de carga ao total; logo, para ser puro eu preciso que 3 nunca tenham aparecido por  NCM
  select(-zero_n)
```

Logo, as que ainda precisam ser classificadas são as seguintes. Originalmente eram 1270 mas só ficam para classificar 606*

* Olhar a observação feita no LSA quanto a dwescrição, sobram 604 na verdade

```{r}
ncm_pura <- ncm_pura %>% 
  pivot_longer(cols = -1, 
               names_to = "Natureza da Carga", values_to = "n") %>%
  filter(n != 0) %>% 
  select(-n) # bom resslatar que todas aqui SÃO CONTAINER
# para verificar isso, basta dar um reframe(.by = `Natureza da Carga`)

# salvando pra mais tarde
xlsx::write.xlsx(ncm_pura, file = "S:/CECAN/Felipe Raposo/NCM - Porto/3. output/3.1 data/[porto] NCM_PURA.xls") # um rds ia ser masi prático para depois, mas resolvi manter um xls pra facilitar a leitura depois
```

Limpando a base principal

```{r}
df_carga <- df_carga %>% 
  filter(!NCM4 %in% ncm_pura$NCM4)
```

### 2.2 Porto PURO

Façamos o mesmo para complexo portuário.

```{r}
porto_puro <- df_carga %>%
  group_by(`Complexo Portuário`, `Natureza da Carga`, Ano) %>%
  summarise(n = n(), .groups = 'drop') %>% # quantas observações eu tenho ao total
  group_by(`Complexo Portuário`, `Natureza da Carga`) %>%
  summarise(year_count = n(), .groups = 'drop') %>% # em quantos anos eu tenho aquela natureza 
  pivot_wider(names_from = `Natureza da Carga`, values_from = year_count,
              values_fill = 0)  # aqui, NA em conteiner significa 0 (zero) 

porto_puro <- porto_puro %>% 
  mutate(zero_n = rowSums(select(., -`Complexo Portuário`) == 0)) %>% 
  filter(zero_n == 3) %>% # só reforçando, há 4 tipos de natureza de carga ao total; logo, para ser puro eu preciso que 3 nunca tenham aparecido por  NCM
  select(-zero_n)
```

```{r}
porto_puro <- porto_puro %>% 
  pivot_longer(cols = -1, 
               names_to = "Natureza da Carga", values_to = "n") %>%
  filter(n != 0) %>% 
  select(-n) # Areia Branca

# salvando pra mais tarde
xlsx::write.xlsx(porto_puro, file = "S:/CECAN/Felipe Raposo/NCM - Porto/3. output/3.1 data/[porto] PORTO_PURO.xls")
```

Limpando a base principal

```{r}
df_carga <- df_carga %>% 
  filter(!`Complexo Portuário` %in% porto_puro$`Complexo Portuário`)
```


### 2.3 Combinações PURAS

```{r}
combinacao_pura <- df_carga %>% 
  filter(NCM4 != "Não Classificado") %>% 
  group_by(`Complexo Portuário`, NCM4, `Natureza da Carga`, Ano) %>%
  summarise(n = n(), .groups = 'drop') %>% # quantas observações eu tenho ao total
  group_by(`Complexo Portuário`, NCM4, `Natureza da Carga`) %>%
  summarise(year_count = n(), .groups = 'drop') %>% # em quantos anos eu tenho aquela natureza 
  pivot_wider(names_from = `Natureza da Carga`, values_from = year_count,
              values_fill = 0)

combinacao_pura <- combinacao_pura %>% 
  mutate(zero_n = rowSums(select(., -NCM4, -`Complexo Portuário`) == 0)) %>% 
  filter(zero_n == 3) %>% # só reforçando, há 4 tipos de natureza de carga ao total; logo, para ser puro eu preciso que 3 nunca tenham aparecido por  NCM
  select(-zero_n)
```

```{r}
combinacao_pura <- combinacao_pura %>% 
  pivot_longer(cols = -(1:2), 
               names_to = "Natureza da Carga", values_to = "n") %>% 
  filter(n != 0) %>% 
  select(-n)

# salvando pra mais tarde
xlsx::write.xlsx(combinacao_pura, file = "S:/CECAN/Felipe Raposo/NCM - Porto/Dados/[porto] COMBINACAO_PURA.xls")
```

```{r}
combinacao_pura <- combinacao_pura %>% 
  mutate(`Complexo Portuário` = str_to_lower(`Complexo Portuário`) %>% 
           stringi::stri_trans_general("Latin-ASCII") %>% # tirando acentos
           str_replace_all("[^\\w]", "_") %>%  # substitui não alfanumericos por _
           str_replace_all("_+", "_"),
         par_completo = paste(`Complexo Portuário`, NCM4, sep = "_"))
```

Limpando a base principal

```{r}
df_carga <- df_carga %>% 
  mutate(par_completo = paste(`Complexo Portuário`, NCM4, sep = "_")) %>% 
  filter(!par_completo %in% combinacao_pura$par_completo) # são 6201883 (6 milhões puras)
```

```{r}
rm(list = ls()[ls() != "df_carga"])
```

## 3. LSA

```{r}
list_ncm4 <- df_carga %>% 
  reframe(.by = NCM4) %>% 
  mutate(NCM4 = as.numeric(NCM4)) %>% arrange(NCM4)
```

```{r warning=FALSE}
descricao_ncm4 <- read.csv("S:/CECAN/Fernando Franke/Projeto 10 FDF - Portos/Mercado Relevante/R2/NCM_SH.csv", 
                           sep = ';', encoding = 'UTF-8') %>% 
  select(CO_SH4, NO_SH4_ING) %>% 
  filter(CO_SH4 %in% list_ncm4$NCM4) %>% 
  rename(Descrição = NO_SH4_ING) %>% 
  mutate(Descrição = str_replace_all(Descrição, "[^[:alnum:]]", " ")) %>% # removendo caracteres alfanuméricos 
  distinct() # removendo duplicatas
```

PS: Percebe-se que há dois códigos de NCM4 que não tem descrição (9797, 8888, 9898) que totalizam cerca de 30mil cargas. Assim, optamos por retirá-los da carga por não termos condições de classificarmos suas observações na  base da Comex Stat. 

```{r}
list_ncm4 %>% 
  filter(!NCM4 %in% descricao_ncm4$CO_SH4)

# retirando faltantes
df_carga <- df_carga %>% 
  filter(!NCM4 %in% c(8888, 9797,9898))

# atualizando lista de NCM4
list_ncm4 <- df_carga %>% 
  reframe(.by = NCM4) %>% 
  mutate(NCM4 = as.numeric(NCM4)) %>% arrange(NCM4)
```

Retomando o LSA, buscamos formar uma matriz documento-feature matrix (DFM), onde se representa a análise de texto incluindo características variadas

```{r warning=FALSE}
corpus <- Corpus(VectorSource(descricao_ncm4$Descrição)) # corpo de um texto

# pré-processamento, limpando a string
# reforçando: prefixos tônicos (pós, pé e pró) sempre são hifenizados

corpus <- tm_map(corpus, removePunctuation)                  # Remove punctuation
corpus <- tm_map(corpus, removeWords, stopwords("english"))  # Remove stopwords - palavras vazias
corpus <- tm_map(corpus, stripWhitespace)                    # Remove extra whitespace
corpus <- tm_map(corpus, content_transformer(tolower))       # Convert to lowercase

# DTM - matriz de frequência de termos
dtm <- DocumentTermMatrix(corpus, control = list(bounds = list(global = c(1, Inf))))

dtm <- dtm[seq_len(length(corpus)), ] # garantindo que contém todos os documentos (descrições)
dtm <- as.matrix(dtm)
```

```{r warning=FALSE}
# espaço semantico latente
lsa_result <- irlba::irlba(dtm, nv = min(11, nrow(dtm), ncol(dtm)) - 1) # mantendo k = 10 dimensões

# dfm 
document_feature_matrix <- lsa_result$u %>% 
  as.tibble()
lsa_result <- descricao_ncm4 %>% 
  cbind(document_feature_matrix) %>% 
  rename(NCM4 = CO_SH4)

# salvando 
xlsx::write.xlsx(lsa_result, file = "S:/CECAN/Felipe Raposo/NCM - Porto/Dados/[porto] RESULTADO_LSA.xls")

# passando para a base principal
df_carga <- df_carga %>% 
  left_join(lsa_result, by = "NCM4") %>% 
  select(Ano, everything())
```

```{r}
colnames(df_carga) <- colnames(df_carga) %>% 
  str_to_lower() %>% 
  str_replace_all("[^\\w]", "_") %>%
  stringi::stri_trans_general("Latin-ASCII")
```

```{r}
rm(list = ls()[ls() != "df_carga"])

# salvando 
saveRDS(df_carga, "S:/CECAN/Felipe Raposo/NCM - Porto/2. data/[porto] df_carga.rds")
```

# Comex

## 1. Leitura

```{r}
ana <- readRDS("S:/CECAN/Felipe Raposo/NCM - Porto/2. data/dados_imp_exportacao_agregados_nov_sfiltro")
```

```{r}
ncm_pura <- readxl::read_excel("S:/CECAN/Felipe Raposo/NCM - Porto/3. output/3.1 data/[porto] NCM_PURA.xls")

porto_puro <- readxl::read_excel("S:/CECAN/Felipe Raposo/NCM - Porto/3. output/3.1 data/[porto] PORTO_PURO.xls")

combinacao_pura <- readxl::read_excel("S:/CECAN/Felipe Raposo/NCM - Porto/3. output/3.1 data/[porto] COMBINACAO_PURA.xls")
```

## 2. Tratamento

```{r}
combinacao_pura <- combinacao_pura %>% 
  mutate(par_completo = paste(`Complexo Portuário`, NCM4, sep = "_"))
```

```{r}
ana_enxugado <- ana %>%
  filter(CO_ANO %in% 2018:2023,
         selecionar == 1) %>% 
  mutate(porto = str_to_lower(porto) %>% 
           stringi::stri_trans_general("Latin-ASCII") %>% # tirando acentos
           str_replace_all("[^\\w]", "_") %>%  # substitui não alfanumericos por _
           str_replace_all("_+", "_"),
         NCM4 = as.numeric(NCM4),
         par_completo = paste(porto, NCM4, sep = "_")) %>% 
  # puros
  filter(!NCM4 %in% ncm_pura$NCM4,
         porto != "areia_branca",
         !par_completo %in% combinacao_pura$par_completo) %>% # o que não é portuário (0)
  rename("ncm2" = NCM2,
         "complexo_portuario" = porto, # complexo_portuario
         "movimentacao" = operacao, # movimentacao
         "peso" = KG_LIQUIDO # peso
         )

ana_enxugado %>% write_rds("S:/CECAN/Felipe Raposo/NCM - Porto/Dados/[porto] comex_quasilimpo.rds")
```

```{r}
ana_18 <- ana %>%
  filter(CO_ANO %in% 2018:2023, 
         selecionar == 1)

ana_18 %>% write_rds("S:/CECAN/Felipe Raposo/NCM - Porto/Dados/[porto] comex_18_23.rds")
```

```{r}
rm(list = ls())
```


# Ambas

## 1. Leitura

Relendo

```{r}
comex_limpo <- readRDS("S:/CECAN/Felipe Raposo/NCM - Porto/Dados/[porto] comex_quasilimpo.rds")
df_carga <- readRDS("S:/CECAN/Felipe Raposo/NCM - Porto/Dados/[porto] df_carga.rds")
```

## 2. O que não tem na comex

NCM4 
```{r}
df_carga %>% 
  filter(!ncm4 %in% comex_limpo$NCM4) %>% 
  reframe(observacoes = n(), peso_total = sum(vlpesocargabruta), .by = ncm4) %>% 
  xlsx::write.xlsx(file = "S:/CECAN/Felipe Raposo/NCM - Porto/Dados/[porto] NCM_FALTANTE.xlsx")
```

Par completo (combinação NCM e complexo)

```{r}
df_carga %>% 
  filter(!par_completo %in% comex_limpo$par_completo) %>% 
  reframe(observacoes = n(), peso_total = sum(vlpesocargabruta), .by = par_completo) %>% 
  xlsx::write.xlsx(file = "S:/CECAN/Felipe Raposo/NCM - Porto/Dados/[porto] COMBINACAO_FALTANTE.xlsx")
```

```{r}
participacao <- readRDS("S:/CECAN/Felipe Raposo/NCM - Porto/3. output/3.1 data/[porto] cortes_participacao.rds")

participacao <- participacao %>% 
  select(natureza_da_carga, corte, n, porcentagem_observacoes, porcentagem_peso, 
         porcentagem_valor) %>% 
  rename('Natureza da Carga' = natureza_da_carga,
         Corte = corte,
         'Nº de observações' = n,
         'Porcentagem das observações' = porcentagem_observacoes,
         'Participação do peso (kg)' = porcentagem_peso,
         'Participação do Valor FOB (R$)' = porcentagem_valor)
```

```{r}
library(huxtable)

ht <- participacao %>% 
  filter(Corte %in% c("puros", "10%")) %>% 
  huxtable() %>% 
  set_all_padding(4)  %>%  
      set_outer_padding(0) %>% 
      set_number_format(3) %>% 
      set_bold(row = 1, col = everywhere) %>% 
      set_bottom_border(row = 1, col = everywhere) %>% 
      set_width(0.4) %>% 
  set_caption("Tabela 1: Particiapação de cada natureza da carga na COMEX, previamente à classificação")

quick_html(ht, file = "S:/CECAN/Felipe Raposo/NCM - Porto/4. notas/[porto] participacao_tabela.html", open = F)
```

